【裁判字號】    98,訴,992
【裁判日期】    981026
【裁判案由】    偽造文書
【裁判全文】
臺灣臺北地方法院刑事判決               98年度訴字第992號
公  訴  人  臺灣臺北地方法院檢察署檢察官
被      告  甲○○
選任辯護人  林玠民律師
上列被告因偽造文書等案件，經檢察官提起公訴（九十七年度偵
字第七七二○號），被告於準備程序中先就被訴事實為有罪之陳
述，經本院告以簡式審判之旨，並聽取當事人之意見後，本院合
議庭裁定行簡式審判程序，判決如下：
    主  文
甲○○行使偽造私文書，足以生損害於公眾及他人，共捌罪，各
處有期徒刑月，如易科罰金，均以新臺幣壹仟元折算壹日。應
執行有期徒刑壹年貳月，如易科罰金，以新臺幣壹仟元折算壹日
。緩刑貳年。
    事  實
一、甲○○為乙○○之子，於民國九十六年三月間，乙○○將其
    所開立之臺北富邦商業銀行股份有限公司（下稱臺北富邦銀
    行）大安分行第000000000000號帳戶（下稱系
    爭帳戶）之存摺、金融卡、印鑑及其國民身分證等件交由甲
    ○○保管，並向甲○○表示該帳戶內之款項，僅供支付乙○
    ○及其妻單斐霞於桃園長庚醫院附設護理之家療養之開銷。
    詎甲○○明知系爭帳戶之款項提領受有上揭限制，竟意圖為
    自己不法之所有，踰越授權範圍，基於詐欺取財及行使偽造
    私文書之犯意，分別於附表所示之時間，前往臺北富邦銀行
    大安分行，在「存摺類存款取款憑條（代傳票）」填寫如附
    表所示之金額，並於其上盜用乙○○所交其保管之印鑑而偽
    造完成表示乙○○欲提領系爭帳戶內如附表所示金額之私文
    書後，持交不知情之銀行行員而行使之，致該等行員陷於錯
    誤，誤認甲○○為有領款權限之人，乃先後交付如附表所示
    之金錢予甲○○，足生損害於乙○○及臺北富邦銀行對於帳
    戶管理之正確性。嗣因乙○○病情好轉，於九十六年十月十
    七日出院，旋向甲○○要求返還系爭帳戶之存摺、金融卡及
    印鑑，遭甲○○拒絕，發覺有異，而向臺北富邦銀行大安分
    行查詢，始循線查悉上情。
二、案經乙○○訴由臺灣臺北地方法院檢察署檢察官偵查起訴。
    理  由
一、證據之認定：
    上開事實一之部分，業據證人即告訴人乙○○指訴綦詳（偵
    卷第一一七頁、第一一八頁參照），並有如附表所示之存摺
    類存款取款憑條（代傳票）影本八紙、系爭帳戶對帳單三紙
    在卷可佐（他卷第十三頁、第十四頁，偵卷第二八頁至第三
    一頁參照），且被告甲○○於本院九十八年十月十二日審理
    時亦供承不諱（本院當日審判程序筆錄參照），是依(一)訴人
    乙○○之指訴、(二)存摺類存款取款憑條（代傳票）影本八紙
    及(三)對帳單三紙等補強證據已足資擔保被告於本院審理時所
    為之上開任意性自白具有相當程度之真實性，而得確信被告
    前述自白之犯罪事實確屬真實，從而依刑事訴訟法第一百五
    十六條第一項及第二項規定，本院自得依被告前述自白及該
    補強證據認定被告確有為上揭八次行使偽造私文書及詐欺取
    財之犯行，本件事證明確，被告之犯行堪以認定。
二、論罪科刑之法律適用：
  (一)核被告甲○○所為，均係犯刑法第二百十六條、第二百十條
    之行使偽造私文書罪，及同法第三百三十九條第一項之詐欺
    取財罪。被告盜用乙○○印章之行為，均為其偽造私文書之
    部分行為，而偽造私文書之低度行為，復均為行使偽造私文
    書之高度行為所吸收，均不另論罪。
  (二)被告八次犯行，均係以一行為同時涉犯行使偽造私文書罪與
    詐欺取財罪，均應依刑法第五十五條之規定，應從一重之行
    使偽造私文書罪論處。又被告八次犯行間，犯意各別，行為
    互異，應予分論併罰。
  (三)公訴人雖漏未引用刑法第三百三十九條第一項，惟於起訴書
    犯罪事實欄中業已載明此部分犯行，是堪認就此部分犯行已
    提起公訴，僅係起訴法條有所漏載，又此業經實行公訴全程
    到庭之檢察官於本院九十八年十月十二日審理時，當庭以言
    詞補充此部分之起訴法條（本院當日審判筆錄參照），本院
    自應予以審理，附此敘明。
  (四)爰審酌被告囿於一時貪念，盜領系爭帳戶之存款，損害告訴
    人乙○○及銀行帳戶管理正確性，應予非難，惟其事後已能
    坦承犯行，並已以新臺幣（下同）八百零六萬五千三百零六
    元與告訴人達成和解，頗知悔悟，告訴人並請求本院從輕量
    刑（本院九十八年十月十二日審判筆錄參照），兼衡其品行
    、犯罪手段、所生危害等一切情狀，分別量處如主文所示之
    刑，及諭知易科罰金之折算標準，並定其應執行之刑。又依
    司法院大法官釋字第六六二號解釋：「中華民國九十四年二
    月二日修正公布之現行刑法第四十一條第二項，關於數罪併
    罰，數宣告刑均得易科罰金，而定應執行刑之刑逾六個月者
    ，排除適用同條第一項得易科罰金之規定部分，與憲法第二
    十三條規定有違，並與本院釋字第三六六號解釋意旨不符，
    應自本解釋公布之日起失其效力。」，是本件被告所犯上揭
    八罪之宣告刑既均係得易科罰金之刑，雖其應執行刑已逾六
    月，依司法院釋字第三六六號、第六六二號解釋意旨，仍得
    易科罰金，應諭知易科罰金之折算標準。
  (五)末查被告未曾因故意犯罪受有期徒刑以上刑之宣告，此有臺
    灣高等法院被告前案紀錄表一份在卷可查，其因一時失慮致
    罹刑典，犯後已取得告訴人之諒解，此有本院九十八年十月
    十二日審判筆錄在卷可按，本院綜核各情，認被告經此偵、
    審程序之教訓後，當知所警惕而無再犯之虞，是上開所宣告
    之刑，以暫不執行為適當，爰併予宣告緩刑二年，以啟自新
    。
  (六)按「盜用他人真印章所蓋之印文，並非偽造印章之印文，不
    在刑法第二百十九條所定必須沒收之列」，此有最高法院四
    十八年度臺上字第一一三號判例意旨可資參照。查如附表所
    示之八紙存摺類存款取款憑條（代傳票）上「乙○○」之印
    文既均屬真正，自不能依刑法第二百十九條規定，宣告沒收
    ，併此敘明。
據上論斷，應依刑事訴訟法第二百七十三條之一第一項、第二百
九十九條第一項前段，刑法第二百十六條、第二百十條、第三百
三十九條第一項、第五十五條、第四十一條第一項前段、第五十
一條第五款、第七十四條第一項第一款，刑法施行法第一條之一
，判決如主文。
本案經檢察官謝憲杰到庭執行職務。
中    華    民    國    98    年    10    月    26    日
                  刑事第九庭    法  官  張詩芸
以上正本證明與原本無異。
如不服本判決應於收受送達後10日內向本院提出上訴書狀，並應
敘述具體理由；其未敘述上訴理由者，應於上訴期間屆滿後20日
內向本院補提理由書（均須按他造當事人之人數附繕）「切勿逕
送上級法院」。
                                書記官  顏淑華
中    華    民    國    98    年    10    月    26    日
附錄本案論罪科刑法條全文
中華民國刑法第二百十六條
（行使偽造變造或登載不實之文書罪）
行使第二百十條至第二百十五條之文書者，依偽造、變造文書或
登載不實事項或使登載不實事項之規定處斷。
中華民國刑法第二百十條
（偽造變造私文書罪）
偽造、變造私文書，足以生損害於公眾或他人者，處五年以下有
期徒刑。
中華民國刑法第三百三十九條
（普通詐欺罪）
意圖為自己或第三人不法之所有，以詐術使人將本人或第三人之
物交付者，處五年以下有期徒刑、拘役或科或併科一千元以下罰
金。
以前項方法得財產上不法之利益或使第三人得之者，亦同。
前二項之未遂犯罰之。
附表
┌──┬──────┬─────┬──────────┐
│編號│   時  間   │提領之金額│於存摺類存款取款憑條│
│    │            │（新臺幣）│（代傳票）盜蓋之陸觀│
│    │            │          │沂印文數量          │
├──┼──────┼─────┼──────────┤
│ 一 │96年6 月6 日│  80萬元  │一枚                │
├──┼──────┼─────┼──────────┤
│ 二 │96年6 月28日│  90萬元  │二枚                │
├──┼──────┼─────┼──────────┤
│ 三 │96年7 月3 日│  90萬元  │一枚                │
├──┼──────┼─────┼──────────┤
│ 四 │96年7 月10日│  98萬元  │二枚                │
├──┼──────┼─────┼──────────┤
│ 五 │96年7 月11日│  98萬元  │一枚                │
├──┼──────┼─────┼──────────┤
│ 六 │96年7 月13日│  90萬元  │二枚                │
├──┼──────┼─────┼──────────┤
│ 七 │96年8 月3 日│  90萬元  │一枚                │
├──┼──────┼─────┼──────────┤
│ 八 │96年8 月14日│  90萬元  │一枚                │
├──┴──────┼─────┴──────────┤
│合計詐得金額      │ 726萬元                        │
└─────────┴────────────────┘


司法院資訊處製作；財團法人民間司法改革基金會備份。
